臺灣士林地方法院交通事件裁定　　　　100年度交聲字第403號
原處分機關　交通部公路總局臺北區監理所基隆監理站
異　議　人
即受處分人　姜明晞
上列異議人即受處分人因違反道路交通管理處罰條例案件，對於
交通部公路總局臺北區監理所基隆監理站民國100 年3 月22日所
為之處分（原處分案號：基監字第裁42-CS0000000號）聲明異議
，本院裁定如下：
    主  文
異議駁回。
    理  由
一、按黃實線設於路側者，用以禁止停車；禁止停車線，用以指
    示禁止停車路段，以劃設於道路緣石正面及頂面為原則，無
    緣石之道路得標繪於路面上，距路面邊緣以30公分為度，本
    標線為黃實線，線寬除設於緣石正面者以緣石高度為準外，
    其餘皆為10公分，本標線禁止時間為每日上午7 時至晚間8
    時，如有延長或縮短之必要時，應以標誌及附牌標示之；設
    有禁止停車標誌、標線之處所不得停車，道路交通標誌標線
    號誌設置規則第149 條第1 項第1 款第4 目、第168 條第1
    項、第2 項、第4 項、道路交通安全規則第112 條第1 項第
    4 款分別定有明文；次按汽車駕駛人在設有禁止停車標誌、
    標線之處所停車者，處新臺幣600 元以上1,200 元以下罰鍰
    ，並交通勤務警察、依法令執行交通稽查任務人員或交通助
    理人員，應責令汽車駕駛人將車移置適當處所；如汽車駕駛
    人不予移置或不在車內時，得由該交通勤務警察、依法令執
    行交通稽查任務人員或交通助理人員為之，道路交通管理處
    罰條例第56條第1 項第4 款、第3 項亦有明定；又違規停車
    而駕駛人不在場，經以非固定式科學儀器取得證據資料證明
    其行為違規，當場不能或不宜攔截製單舉發者，得逕行舉發
    ，第1 項之逕行舉發，應記明車輛牌照號碼、車型等可資辨
    明之資料，以汽車所有人為被通知人製單舉發，道路交通管
    理處罰條例第7 條之2 第1 項第7 款、第4 項亦有明定。
二、原處分意旨略以：異議人即受處分人於民國99年12月28日17
    時56分許，將其所有車牌號碼B5-7287 號自小客車（下稱系
    爭汽車）違規停放於新北市○○區○○路113 號前設有黃線
    禁止停車路段，為警舉發「在設有禁止停車標線之處所停車
    」之違規，爰依道路交通管理處罰條例第56條第1 項第4 款
    規定，裁處受處分人罰鍰新臺幣（下同）900 元。
三、異議意旨略以：伊於違規時間與未婚夫為準備結婚事宜而前
    往汐止區○○路115 號萬豐銀樓支付結婚戒指款項，伊因意
    外受傷腳骨折，必須使用枴杖行動不便而無法停車至較遠之
    合格停車位，迫於無奈將系爭汽車臨時停放於上開違規地點
    黃線處，並閃雙黃燈示意，後來發現員警站在系爭汽車右前
    方，員警並未對伊口頭勸導不能停車，返家後卻發現系爭汽
    車擋風玻璃上有逕行舉發之告發單，系爭汽車停放該處並未
    嚴重危害交通安全、秩序或發生交通事故，且情節輕微，員
    警應先施以勸導而非直接製單舉發，原處分殊屬違誤，應予
    撤銷云云。
四、經查，系爭汽車為受處分人所有，受處分人於上開時間，將
    系爭汽車停放於上開設有禁止停車黃實線之路段，經員警拍
    照採證後逕行舉發，先將逕行舉發違規停車標示聯（本院卷
    第98頁）置於系爭汽車前方擋風玻璃雨刷下方，另於100 年
    1 月12日填製舉發違反道路交通管理事件通知單（下稱舉發
    通知單）於同日寄送受處分人，受處分人收受舉發通知單後
    ，於100 年1 月18日向原處分機關提出申訴等情，經受處分
    人供承在卷（本院卷第102 頁正、背面、第105 頁背面），
    並有系爭汽車車籍查詢資料、違規採證照片、新北市政府警
    察局汐止分局100 年5 月9 日新北警汐交字第1000016570號
    函附舉發通知單、交寄大宗掛號函件存根、違反道路交通管
    理事件調查表、交通違規案件陳述書等在卷可稽（本院卷第
    11、109 、92、93、96、97頁），上開事實，應堪認定。本
    件原處分機關移送書雖記載系爭汽車在「設有禁止臨時停車
    標線處所停車（在劃有紅線路段停車）」之違規（本院卷第
    2 頁）、新北市政府警察局汐止分局100 年2 月1 日北市警
    汐交裁字第1000004559號函說明項下第2 點雖記載系爭汽車
    停放於「禁止臨時停車標線處所」（本院卷第64頁），惟系
    爭汽車係停放於「劃有黃線之禁止停車處所」，業如前述，
    舉發通知單及原處分裁決書記載之舉發違規事實亦均為「在
    設有禁止停車標線之處所停車」（本院卷第6 、8 頁），可
    徵本件裁罰所據之違規事實並無違誤，上開書函顯係誤載，
    對本件違規之認定不生影響，附此敘明。
五、次查，證人即舉發本件違規之員警王證諺證稱：伊於上開時
    間沿著新北市○○區○○路驅趕違規停車並告發，伊走到系
    爭汽車旁拍照採證時，系爭汽車有閃雙黃燈，但車上完全沒
    有人，伊認定系爭汽車為停車狀態，便開立逕行舉發單夾在
    車窗玻璃上，斯時無人站在車旁或請伊不要開單，伊未看見
    受處分人從車上撐著拐杖下來，如果系爭汽車內有人，伊會
    先勸導將車開走，但當時沒有人在車內，也有沒人過來跟伊
    表示是車主，伊無從施以勸導等語（本院卷第103 頁背面、
    第104 頁正、背面、第105 頁正、背面），證人王證諺上開
    證稱系爭汽車停放於劃有黃線路段，閃雙黃燈，車內無人等
    情，經核與卷附採證照片所示相符（本院卷第11頁），受處
    分人雖於聲明異議狀辯稱當時其在車上找東西及講電話，看
    到員警在系爭汽車右前方云云（本院卷第4 頁），惟依卷附
    照片，並無法看出受處分人坐在車內；受處分人復於本院供
    稱：當天伊先停車，未熄火，閃雙黃燈，伊之男友下車去銀
    樓，後來伊男友回到車旁，換伊下車去銀樓刷卡，伊下車時
    有看到警察，之後伊再把車開回家等語（本院卷第103 頁正
    面），可徵受處分人確有下車離開駕駛座，與其前開聲明異
    議狀陳稱警察靠近系爭汽車時其在車上找東西及講電話云云
    顯不相符，若斯時受處分人在車內，或其男友站在車旁，則
    於員警趨前擬逕行舉發違規停車時，衡情受處分人或其男友
    應會盡速自動將車開離該劃有黃線之路段（受處分人稱其男
    友也會開車，本院卷第105 頁背面），豈可能任令員警舉發
    開單而毫無反應；進者，受處分人辯稱員警前來時，其坐在
    駕駛座云云（本院卷第102 頁背面），而依卷附採證照片所
    示，駕駛座無人，且員警放置逕行舉發違規停車標示聯之位
    置十分顯目（本院卷第11頁），若受處分人在車內，實無可
    能毫未發現或未注意到員警之舉發，適足反證受處分人斯時
    不在車內，證人王證諺證稱系爭汽車內無人等語，應可採信
    。按臨時停車，係指車輛因上、下人、客，裝卸物品，其引
    擎未熄火，停止時間未滿3 分鐘，保持立即行駛之狀態；停
    車，係指車輛停放於道路兩側或停車場所，而不立即行駛，
    道路交通理處罰條例第3 條第9 款、第10款分別定有明文。
    系爭汽車停放上開地點時，車內無人，未保持立即行駛之狀
    態，業經認定如前，足認系爭汽車停車之情形不符合臨時停
    車之要件，應屬停車，受處分人辯稱其係於「禁止停車處所
    臨時停車」云云，殊無足採。至受處分人辯稱其於違規時間
    左側踝關節骨折，為身心障礙人士，依違反道路交通管理事
    件統一裁罰基準及處理細則第12條第1 項第10款規定「駕駛
    汽車因緊急救護傷患或接送身心障礙者上、下車，致違反本
    條例規定，而未嚴重危害交通安全、秩序或發生交通事故，
    且情節輕微，以不舉發為適當者，交通勤務警察或依法執行
    交通稽查任務人員得對其施以勸導，免予舉發」云云，惟受
    處分人自承違規時間其左腳受傷、撐拐杖，可以右腳開車等
    語（本院卷第102 頁背面），足徵受處分人雖左腳骨折，但
    其尚可駕車，是否已達「身心障礙」之程度，尚非無疑，況
    受處分人係自行下車進入銀樓刷卡，有其上開供述可稽，益
    證系爭汽車並非為「接、送身心障礙者上、下車」而停車；
    抑且，系爭汽車當時車內無人，員警無從為勸導，經證人王
    證諺證述明確，上揭規定係賦予員警裁量空間，施以勸導替
    代舉發，而非強制規定員警不得舉發，受處分人以前開規定
    置辯，亦無足採。
六、綜上述，受處分人所辯，均無足採，其「在設有禁止停車標
    誌、標線之處所停車」，違規事證明確，原處分機關為上開
    裁罰，經核並無不合。本件異議為無理由，應予駁回。
據上論斷，依道路交通事件處理辦法第18條，裁定如主文。
中    華    民    國  100     年    6     月    13    日
                    交通法庭法  官  陳美彤
以上正本證明與原本無異
如不服本裁定應於送達後5日內向本院提出抗告狀
                            書記官  吳旻玲
中    華    民    國  100     年    6     月    13    日